【裁判字號】    97,交抗,620
【裁判日期】    970530
【裁判案由】    違反道路交通管理處罰條例
【裁判全文】
臺灣高等法院刑事裁定                 97年度交抗字第620號
抗  告  人
即受處分人  甲○○
上列抗告人因違反道路交通管理處罰條例案件，不服臺灣臺北地
方法院97年度交聲字第393號，中華民國97年5月12日裁定，提起
抗告，本院裁定如下：
    主  文
原裁定撤銷，發回臺灣臺北地方法院。
    理  由
一、原裁定意旨略以：抗告人即受處分人甲○○於民國96年10月
    31日上午8時43分許，騎乘車牌號碼CVD-198號重型機車，行
    經臺北市○○區○○路50號前時，於該處有燈光號誌管制之
    交岔路口闖紅燈，為臺北市政府警察局萬華分局莒光路派出
    所警員當場舉發，並經臺北市交通事件裁決所依道路交通管
    理處罰條例第53條第1項、第63條第1項第3款及違反道路交
    通管理事件統一裁罰基準表規定，以北市裁四字第裁22-AEB
    143370號裁決書裁處罰鍰新臺幣（下同）4,500元，並記違
    規點數3點，有上述裁決書1件附卷可稽。抗告人雖異議稱：
    我騎乘機車行經前開地點時，交通號誌亮黃燈，當時我已在
    十字路口，因值上班交通尖峰時段，後方車流量大，為避免
    追撞事故，始未緊急煞車，並加速通過該路口，我未闖紅燈
    ，該路口為道路彎曲處，舉發員警所站位置遭樹木擋住，無
    從看見有無闖紅燈之違規行為，我不服取締，拒絕於舉發單
    上簽名，員警亦未當場交付舉發單給我等語。惟查：（一）
    證人即舉發員警簡皇銘於原裁定法院調查時結證稱：我當時
    在臺北市○○區○○路40號的對面，靠近青年公園的內側，
    正在告發另1宗交通違規事件，處理完畢後，即注意看路口
    燈號，那時號誌已是黃燈，變成紅燈後約3秒鐘，抗告人從
    該路口朝我的方向過來，當時與抗告人同向車道已有1至2部
    機車在路口停等紅燈，且該時段青年路上交通流量不會太大
    ，我目測其車速約3、40公里，抗告人後方無其他車輛等語
    （97年度交聲字卷第21頁背面至第22頁），顯見抗告人所辯
    ，該路段當時車流量甚大，恐因緊急煞車遭後方來車追撞，
    因此於該路口燈號尚為黃燈時加速通過云云，並非真實。（
    二）舉發員警簡皇銘復證稱：當時我所站位置，與路口紅綠
    燈相隔約5間房子，不到100公尺，我是站在路邊停車格的外
    邊，已經站在道路上，沒有被樹擋住，且當天是晴天，視線
    良好，可以清楚的看到路口的紅綠燈號誌等語（97年度交聲
    字卷第21頁背面至第22頁），自無因誤認而舉發本件違規之
    可能。又員警簡皇銘與抗告人宿無怨隙，其任職單位亦無舉
    發交通違規績效之壓力（97年度交聲字卷第23頁），衡情應
    無設詞陷害抗告人之必要，是以證人簡皇銘既直接見聞抗告
    人騎乘重機車違規經過，復經以刑事責任（證人具結）擔保
    其陳述之真實性，應認其證言堪可採信。（三）舉發員警當
    場告知抗告人應到案之時間、處所及記明事由與應告知事項
    ，依違反道路交通管理事件統一裁罰基準及處理細則第11條
    第1項第1款，視為抗告人已收受本件舉發通知單，自生合法
    送達之效力，抗告人逾應到案日未自動繳納罰鍰，原處分機
    關據以對抗告人裁處罰鍰4,500元，並記違規點數3點，於法
    尚無不合，爰依法駁回抗告人之異議等語。
二、抗告意旨則以：
（一）抗告人未曾收受原舉發單位之任何公文書信或通知單，且
      於97年5月19日至臺北市交通事件裁決所詢問，亦查無任
      何送達簽收之資料，原舉發單位之公示送達於法未合，不
      生送達之效力。
（二）抗告人因不服舉發而拒絕在舉發單上簽名，惟依違反道路
      交通管理事件統一裁罰基準及處理細則第11條第1項第1款
      規定，仍應將通知聯交付駕駛人或行為人收受，並記明其
      事由及交付之時間，本件舉發之員警未交付該舉發單予抗
      告人，顯係違法。
（三）本件違規舉發單所載到案時間及處所等事項，應以公文書
      信詳細說明送達，俾使抗告人得以遵循，僅憑舉發員警之
      口述告知，即要求抗告人遵辦，不符行政程序法，又原裁
      定書未載抗告人受告知之「確定到案時間及地點」，無從
      證明員警所言屬實。
（四）抗告人遭開單舉發之路口，因劃設行人穿越之斑馬線而與
      停止線間有一段距離（抗告人自行量得停止線距第一個斑
      馬線約12公尺，員警所站位置距交通號誌燈約100公尺，
      兩號誌燈間之路口長度約30公尺），恐延長駕駛人通過之
      時間，且因該路口為弧形彎曲道路、路旁有許多高大樹木
      遮蔽交通號誌燈，員警僅能憑路口右側之一組號誌燈判斷
      抗告人是否有闖紅燈之違規情事，又舉發本件違規之員警
      當時正在處理其他交通違規案件，極可能因此誤認抗告人
      有違規事實而致使抗告人受不利之處分，原裁定法院採認
      員警之說詞，而認抗告人所稱當時車流量大、因恐遭後方
      車輛追撞，故於黃燈時加速通過路口等詞並非真實，有所
      偏頗。
（五）上開路口未設有各時相變換秒數計時器（抗告人自行測得
      黃燈秒數約3秒），抗告人極可能於綠燈通過停止線後，
      未完全通過路口時即轉為紅燈，原裁定法院僅憑舉發員警
      之證稱，即為不利抗告人之認定，尚欠允當。
（六）抗告人遭舉發闖紅燈違規情事時，僅有舉發員警一人在場
      ，且除該員警之供述外，別無其他積極證據證明員警所言
      為真正，原裁定以舉發員警之說詞為唯一之判斷依據，自
      有疑慮不妥之處。爰請求撤銷原裁定，並另為更適當之裁
      定云云。
三、按駕駛人駕駛汽車，應遵守道路交通標誌、標線、號誌之指
    示，道路交通安全規則第90條定有明文。汽車駕駛人，行經
    有燈光號誌管制之交岔路口闖紅燈者，處1,800元以上5,400
    元以下罰鍰，並應予記違規點數3點，道路交通管理處罰條
    例第53條第1項、第63條第1項第3款亦有明文。又行為人有
    違反道路交通管理處罰條例之情形遭當場舉發者，應填製舉
    發違反道路交通管理事件通知單，並於被通知人欄予以勾記
    ，當場舉發者，其通知聯應填記駕駛人或行為人姓名、性別
    、出生年月日、地址、身分證統一編號及車主姓名、地址、
    車牌號碼、車輛種類。被查獲之駕駛人或行為人為受處分人
    時，應於填記通知單後將通知聯交付該駕駛人或行為人簽名
    或蓋章收受之；拒絕簽章者，仍應將通知聯交付該駕駛人或
    行為人收受，並記明其事由及交付之時間；拒絕收受者，應
    告知其應到案時間及處所，並記明事由與告知事項，視為已
    收受。違反道路交通管理事件行為人，未依規定自動繳納罰
    鍰，或未依規定到案聽候裁決，處罰機關應依基準表於舉發
    違反道路交通管理事件通知單送達且逾越應到案期限60日之
    3個月內，逕行裁決之。違反道路交通管理事件統一裁罰基
    準及處理細則第11條第1項第1款、第44條第1項分別另有明
    文。
四、本院查：
（一）本件抗告人於96年10月31日8時43分許，騎乘車牌號碼CVD
      -198號重型機車，行經臺北市○○區○○路50號前時，於
      該處有燈光號誌管制之交岔路口闖紅燈，遭臺北市政府警
      察局萬華分局莒光路派出所警員當場攔停，舉發闖紅燈違
      規，開立違規舉發通知單，抗告人當場表示拒絕於舉發通
      知單上簽名，卷附舉發通知單上亦載有「收受者拒簽」、
      「已告知到案時地」等情，有該舉發通知單影本附卷可稽
      （97年度交聲字卷第8頁），並經證人即舉發員警簡皇銘
      於原裁定法院調查時結證屬實（詳見前述），證人簡皇銘
      並證稱：攔檢抗告人時，有告知其違規事實，並跟抗告人
      說，告發單罰金係1,800元至5,400元等語（97年度交聲字
      卷第22頁背面）。原裁定認抗告人有於前述時、地闖紅燈
      之事實，固非無據。
（二）惟依卷附北市警交大字第AEB143370號舉發違反道路交通
      管理事件通知單上收受通知聯者簽章欄係記載：「收受者
      拒簽」、「已告知到案時地」等語，其「收受者拒簽」之
      下原尚有一「收」字，但經塗銷，客觀上似係指抗告人僅
      單純拒絕於收受通知聯者簽章欄簽名。證人員警簡皇銘於
      原裁定法院調查作證時亦稱：抗告人當場拒絕簽名，我就
      將告發單正本及黃色移送聯一併交給交通組，據我所知，
      交通組應該會以掛號信件寄給異議人，拒絕簽收的話，我
      也會告訴他到案時間等語（97年度交聲字卷第23頁背面）
      。則抗告人於受舉發當時，若僅係拒絕於收受通知聯者簽
      章欄簽名，依前揭道路交通管理事件統一裁罰基準及處理
      細則第11條第1項第1款之規定，拒絕簽章者，仍應將通知
      聯交付駕駛人或行為人收受，並記明其事由及交付之時間
      ，須受舉發人有拒絕收受之情事，始應告知其應到案時間
      及處所，並記明事由與告知事項，視為已收受。
（三）本件卷附舉發違反道路交通管理事件通知單上既僅記載：
      「收受者拒簽」，如抗告人無拒絕收受舉發通知單情事，
      舉發員警仍應將通知聯交付駕駛人或行為人收受，並記明
      其事由及交付之時間，若舉發員警於抗告人未拒收之情形
      下，未將舉發通知單交抗告人收受，逕將舉發單正本及移
      送聯一併送交裁罰機關，其舉發及裁罰程序自難謂合法。
      本件原裁定法院未予詳查抗告人有無拒收舉發單之情事，
      僅以舉發單上記載「收受者拒簽」、「已告知到案時地」
      等字樣，逕認抗告人係「拒絕簽收」，其認事用法自有未
      當。
（四）綜上，原裁定未能詳為調查，即遽認原處分機關所為裁罰
      ，並無違誤，而駁回抗告人之聲明異議，尚有未合。抗告
      人提起抗告，指摘原裁定不當，為有理由。本院爰撤銷原
      裁定，發回原法院，期詳為調查後，另為適法之處置。
據上論結，應依道路交通案件處理辦法第26條，刑事訴訟法第41
3條前段，裁定如主文。
中    華    民    國     97    年    5    月    30    日
                  刑事第十三庭  審判長法  官  曾德水
                                      法  官  林婷立
                                      法  官  談  虎
以上正本證明與原本無異。
不得再抗告。
                                      書記官  黃家麟
中    華    民    國    97    年    6     月    2     日


司法院資訊處製作；財團法人民間司法改革基金會備份。
